臺灣桃園地方法院刑事判決　　　　　　　95年度訴字第2451號
公　訴　人　臺灣桃園地方法院檢察署檢察官
被　　　告　乙○○
　　　　　　　　　　樓
　　　　　　甲○○
　　　　　　　　　　弄4號
共　　　同
指定辯護人　本院公設辯護人　林銘宏
上列被告因違反槍砲彈藥刀械管制條例案件，經檢察官提起公訴
（九十五年度偵字第一七五四七號、第二一二八二號），本院判
決如下：
    主  文
乙○○未經許可，轉讓可發射子彈具有殺傷力之改造手槍，處有
期徒刑伍年貳月，併科罰金新臺幣伍萬元，罰金如易服勞役，以
新臺幣壹仟元折算壹日，扣案如附表所示之物，沒收之。
甲○○未經許可，持有可發射子彈具有殺傷力之改造手槍，處有
期徒刑壹年拾月，併科罰金新臺幣伍萬元，罰金如易服勞役，以
新臺幣壹仟元折算壹日，扣案如附表所示之物，沒收之。
    事  實
一、乙○○明知可發射子彈具有殺傷力之改造手槍，為槍砲彈藥
    刀械管制條例所列管之槍砲，非經中央主管機關許可，不得
    非法持有、轉讓，於民國九十四年二、三月間某日，在桃園
    縣觀音鄉○○村○○○道路，拾獲他人遺失如附表所示之可
    發射子彈具有殺傷力之仿FN廠1910型半自動手槍之改造手槍
    一枝（含彈匣一個，槍枝管制編號：0000000000號）及不具
    殺傷力之改造子彈一顆，竟意圖為自己不法之所有而予以侵
    占入己（此部分所涉侵占遺失物罪嫌業已罹於時效），並將
    之攜回桃園縣中壢市○○路○段五八八巷七弄三號住處藏放
    ，未經許可而持有之，嗣於二日後，甲○○前往上開乙○○
    住處，經乙○○告知拾獲上開槍枝一事，甲○○亦明知可發
    射子彈具有殺傷力之改造手槍，為槍砲彈藥刀械管制條例所
    列管之槍砲，非經中央主管機關許可，不得非法持有，卻仍
    向乙○○要求觀覽並陳明欲處理上開槍枝，乙○○遂將上開
    槍枝轉讓予甲○○，甲○○遂將上開槍枝攜回其位在桃園縣
    平鎮市○○街一九二巷九弄四號住處倉庫藏放而持有之。嗣
    於九十五年八月二日下午一時三十分許，為警在甲○○前揭
    住處查獲，並扣得如附表所示之上開槍枝及不具殺傷力之改
    造子彈一顆。警方再因甲○○於偵查中之自白供述槍砲之來
    源，因而循線查獲乙○○。
二、案經桃園縣警察局中壢分局報告臺灣桃園地方法院檢察署檢
    察官暨自動檢舉偵查起訴。
    理  由
壹、程序事項：
  (一)內政部警政署刑事警察局所出具之九十五年九月四日刑鑑字
    第0950118224號槍彈鑑定書一份及查獲照片十張（參見偵卷
    第五五—五七頁），分別係內政部警政署刑事警察局執行槍
    枝、子彈鑑定公務所出具之書面鑑定報告及警方職務上製作
    之證明文書，依據刑事訴訟法第一百五十九條之四之立法理
    由，自得為證據，況檢察官、被告乙○○、甲○○及渠等二
    人共同指定辯護人於本院行準備程序及審判程序時，就此部
    分證據之證據能力均表示沒有意見，截至本案言詞辯論終結
    時止，復均未聲明異議，核以該槍彈鑑定書一份及照片十張
    與檢察官主張之事實有關聯性，是可認均具有證據能力。
  (二)至扣案之如附表所示之可發射子彈具有殺傷力之改造手槍一
    枝，並非供述證據，無傳聞法則之適用，且上開物證經承辦
    員警依法定程序合法扣得，與本案具有關聯性，當有證據能
    力。
貳、實體事項：
一、訊據被告乙○○、甲○○固均坦承於上揭時地持有上開槍枝
    之事實，惟被告乙○○矢口否認有何持有及轉讓上開槍枝之
    犯意，辯稱：當初我撿到槍的時候，真的不知道那把槍有殺
    傷力，也不是刻意要帶回家，我將槍帶回家只有一、二天，
    本來要將槍丟掉，甲○○到我家時看到，就說要把槍帶回去
    看看，我就跟甲○○說看完之後要把槍丟掉，這種東西不要
    留甲○○當時也有答應我，可是事後甲○○沒有把槍丟掉，
    我也不知情云云；被告甲○○亦矢口否認有何持有上開槍枝
    之犯意，亦以：槍是乙○○撿到的，因為我去乙○○家，乙
    ○○說他有一把槍，也不知道槍是真、假，乙○○本來說要
    拿去丟掉，我說不要丟，並跟他說我要將槍帶走，然後乙○
    ○就讓我把槍帶走，我將槍放在家中一、二年，都沒有使用
    ，我只是覺得好奇，才將槍帶回去云云置辯。
二、經查：
  (一)被告二人固均坦承於上揭時地持有上開槍枝之事實，惟均矢
    口否認有何持有上開槍枝之犯意，並均以前揭情詞置辯。然
    查，扣案如附表所示之改造手槍一枝（含彈匣一個），經警
    送請內政部警政署刑事警察局鑑定結果，認係仿FN廠1910型
    半自動手槍製造之槍枝，換裝土造金屬槍管改造而成之改造
    手槍一枝（槍枝管制編號：0000000000號），機械性能良好
    ，可擊發適用子彈，認具殺傷力一節，有內政部警政署刑事
    警察局出具之九十五年九月四日刑鑑字第0950118224號槍彈
    鑑定書一份在卷可參，足見上開槍枝確為槍砲彈藥刀械管制
    條例所規定之具有殺傷力之改造手槍一情，要屬無疑。且衡
    諸常理，非法持有管制之槍砲、子彈乃為我國政府多年以來
    宣導查緝之重心，且屢有破獲，並為電視、報章雜誌等新聞
    媒體上多所報導，被告二人對此實無諉為不知之理！上開槍
    枝既屬來源不明而顯為法令所禁止持有之違禁物品，被告乙
    ○○一經拾獲，理應避而遠之，抑或立即報警處理，被告甲
    ○○事後得悉被告乙○○持有上開槍枝，亦理應避之三舍，
    抑或勸之交由警方處理，詎被告二人乃反於上開社會一般大
    眾可預期之處理方式，竟仍先後持有帶回各自家中藏放之，
    顯見被告二人對於上開槍枝具有殺傷力一情，應有所認知，
    是被告二人此部分所辯，顯與常理不符，當無可採，堪認被
    告二人均仍有持有發射子彈具有殺傷力之改造手槍之犯意，
    至屬甚明。
  (二)又被告乙○○雖矢口否認有何轉讓上開槍枝之犯意，並以前
    揭情詞置辯。惟查，據共同被告即證人甲○○於本院審理中
    結證稱：我去乙○○家，我們在閒聊之中，乙○○提到他有
    撿到一隻槍，不過乙○○並沒有提到要我如何丟掉該槍枝，
    或是丟在何處，乙○○是跟我說他要把槍枝丟掉，我就把槍
    枝帶走。我承認我當時真的想擁有那把槍，所以我就騙乙○
    ○說我要把槍拿去丟掉等語，且亦為被告乙○○當庭所不否
    認，僅陳稱：甲○○講的有點含糊，我當初確實有撿到槍枝
    ，我跟甲○○說我前兩天撿到一隻槍，然後甲○○說要把槍
    帶回去看看，而我本來想要把槍拿去丟掉，因為甲○○說要
    把槍帶回去看看，我就說你看完之後就把槍丟掉，這種東西
    不要留，我當時的意思就是要把槍丟掉，甲○○也有答應我
    ，可是事後甲○○沒有把槍丟掉，我也不知情等語（均參見
    本院九十六年一月十六日審判筆錄第七—八頁）。準此以觀
    ，被告乙○○縱有將上開槍枝丟棄之意思，然於其將上開槍
    枝交付予被告甲○○之過程中，均未有丟棄之行為產生，故
    難認上開槍枝係被告乙○○先予丟棄後再由被告甲○○持有
    之行為，反之，被告乙○○既知悉被告甲○○欲索取上開槍
    枝而後持有，竟仍直接將上開槍枝交付予被告甲○○，則被
    告乙○○此一意思及行為自均與「轉讓」之主、客觀構成要
    件要屬相符，是被告乙○○交付上開槍枝予被告甲○○之行
    為，自已該當轉讓可發射子彈具有殺傷力之改造手槍之構成
    要件，是被告乙○○此部分所辯，亦無可採。
  (三)又被告乙○○係於九十四年二、三月間某日拾獲而後持有上
    開槍枝，被告甲○○亦係於九十四年二、三月間經由被告乙
    ○○轉讓上開槍枝而持有一節，均據被告二人於偵查中陳明
    在卷（參見九十五年度偵字第一七五四七號偵卷第六三頁）
    。然被告乙○○於本院準備程序中改稱：撿到槍的時間應該
    是在過年那段期間云云（參見本院九十五年十二月十八日準
    備程序筆錄第五頁），惟經本院於審理中當庭確認九十四年
    之春節期間係自九十四年二月八日（除夕）起算後，被告乙
    ○○當庭復改稱：撿到槍枝是我發喜帖的時候，時間是在九
    十四年一月九日結婚之前云云（參見本院九十六年一月十六
    日審判筆錄第十頁），顯見被告乙○○於本院準備程序及審
    理中此部分前後供述不一，且又缺乏任何證據以佐，是其所
    述已難採信，又顯可認係為規避九十四年一月二十六日修正
    施行後之槍砲彈藥刀械管制條例第八條之適用，是其此部分
    所辯，自無可採。
  (四)此外，復有查獲照片十張附卷可參。綜上所述，足認被告二
    人前開所辯，要屬事後避重就輕推諉卸責之詞，均無可採。
    從而，本件事證已臻明確，被告二人之犯行均洵堪認定，應
    予依法論科。
三、又被告二人行為後，刑法及刑法施行法部分條文亦經修正公
    布，並均於九十五年七月一日施行。修正後刑法第二條第一
    項之規定，係規範行為後法律變更所生新舊法律比較適用之
    準據法，於修正後刑法施行後，應適用修正後刑法第二條第
    一項規定之「從舊從輕」之原則為比較；修正後刑法第二條
    第二項，則為同條第一項之特別規定，於修正後刑法施行後
    ，關於非拘束人身自由之保安處分，應依修正後刑法第二條
    第二項之規定，適用裁判時之法律。又修正後刑法第三十五
    條，乃刑之重輕之法定次序與標準，應適用裁判時之修正後
    刑法第三十五條之規定。修正後刑法第二條第一項係採「從
    舊從輕」原則，適用最有利於行為人之法律。既曰法律，自
    較刑之範圍為廣；除法律有特別規定者（如修正後刑法第二
    條第二項非拘束人身自由之保安處分適用裁判時法，修正後
    刑法施行法第九條之三規定之情形），應依其規定；或事關
    執行之緩刑之宣告，或犯罪在刑法修正施行前，自首在刑法
    施行後之自首部分，或程序之規定（程序從新，如刑法第四
    十條沒收宣告之程序規定），應適用裁判時之修正後刑法之
    規定外；依修正後刑法第二條第一項比較時，應就罪刑有關
    之共犯、未遂犯、連續犯、牽連犯、結合犯以及累犯加重、
    自首減輕暨其他法定加減原因（如身分加減）與加減例等一
    切情形，綜其全部之結果而為比較後，予以整體適用，不能
    割裂而分別適用有利益之條文。關於易科罰金之折算標準、
    易服勞役之折算標準及期限、罰金與死刑是否併予執行、多
    數有期徒刑定應執行之刑時之最高刑期之限制等之修正，事
    涉行為人易刑折算標準金額之多寡與期限之長短及定執行刑
    時能否就罰金刑併予執行或有期徒刑定應執行之刑時最高度
    之限制，亦均屬依修正後刑法第二條第一項所應比較適用法
    律之範圍。拘束人身自由之保安處分，並非屬修正後刑法第
    二條第二項規定應適用裁判時法之範圍，除有特別規定者外
    ，亦屬應依修正後刑法第二條第一項比較適用之法律；從刑
    附屬於主刑，除法律有特別規定者外，依主刑所適用之法律
    （以上參考最高法院九十五年五月二十三日刑事庭第八次會
    議決議及最高法院二十四年上字第四六三四號、二十四年上
    字第五二九二號、二十七年上字第二六一五號、二十九年上
    字第五二五號判例意旨）。其次，法律有變更而須為新、舊
    法之比較以定其適用之目的，厥為保障行為人之既有法律地
    位不致因法律之修正而惡化或受到更不利益之結果並兼謀行
    為人之利益，此為最高之價值，非必斤斤於法律體系適用之
    完整性，況或基於法規之性質，如程序性之法律、事涉執行
    之緩刑規定，依法理係均應適用新法，或因法律另有規定，
    如修正後刑法第二條第二項規定「非拘束人身自由之保安處
    分係適用裁判時之法律」，修正後刑法施行法第三條之一第
    二項規定「於九十四年一月七日刑法修正施行前犯併合處罰
    數罪中之一罪，且該數罪均符合第四十一條第一項得易科罰
    金之規定者，適用九十年一月四日修正之刑法第四十一條第
    二項規定」，即有此情形係一律適用行為時法之舊法，由是
    可見遇有法律修正而須選擇適用新法或舊法時，須依法規之
    性質或視法律是否另有規定決之，在選法適用時，本即寓有
    可據個別之特性而割裂分別適用新法或舊法之容許性，至數
    項經修正之法律須整體比較以同其新、舊法之適用俾維持法
    律體系之完整性，核係各該法律在適用上因具「依附及相互
    關聯」之特性使然，非屬新、舊法應比較利、俾藉資保障行
    為人之既有法律地位兼謀其利益之立法意旨所必然。準此以
    解，就罪、刑有關之規定諸如共犯、未遂犯、連續犯、牽連
    犯、結合犯以及累犯加重、自首減輕暨其他法定加減原因（
    如身分加減）與加減例等一切情形，應綜其全部之結果而為
    比較後，予以整體適用，不能割裂而分別適用有利益之條文
    ，固如前述，惟究其緣由，實係著眼於因各該規定皆涉及犯
    罪之態樣、階段、罪數、法定刑得或應否加、減暨加減之幅
    度，並進而影響法定刑或處斷刑之範圍，換言之，各該罪、
    刑之規定須經綜合考量整體適用後，方能據以限定法定刑或
    處斷刑之範圍，嗣始得於該範圍內為一定刑之宣告，易言之
    ，個別宣告刑雖屬單一之結論，然實係經綜合考量整體適用
    各相關罪、刑規定之所得，因之，宣告刑所據以決定之各相
    關罪、刑規定，顯具適用上之「依附及相互關聯」之特性，
    自須同其新、舊法之適用。次查，「易刑」或「定執行刑」
    係規範宣告刑得或應如何執行之法律，核屬為刑之宣告後始
    生應否適用問題之規定，非屬宣告刑所據以決定因而須先行
    確定如何適用新、舊之法規，依其性質，在未為刑之宣告前
    亦無可能確定應否適用而預先選定須適用新或舊法，復無此
    必要，不寧唯是，該規定所涵攝之「小前提」係「宣告刑」
    ，猶與罪、刑規定涵攝之「小前提」為「歷史社會事實」迥
    異，職是，「易刑」及「定執行刑」之規定，不論涵攝之「
    小前提」、決定應否適用之階段及適用後所得之法律效果，
    與罪、刑之規定皆不相侔，與之顯不具適用上之「依附及相
    互關聯」之特性，依前述，要毋須與罪、刑之規定同其新、
    舊法之適用，自得秉其本身之性質而各據應涵攝之「小前提
    」為新、舊、利、弊之比較後個別定其法律之適用。茲就本
    案與罪、刑有關且須依修正後刑法第二條第一項規定為利、
    弊之比較以定如何適用之法律變更部分敘述如下：修正前刑
    法第三十三條第五款規定：「罰金：（銀元）一元以上。」
    ，復依罰金罰鍰提高標準條例第一條前段規定提高為十倍，
    折算新臺幣為三十元；修正後刑法第三十三條第五款規定：
    「罰金：新臺幣一千元以上，以百元計算之。」，現行刑法
    中，有關於罰金刑之計算單位及其最低度刑之規定既有修正
    ，自屬法律變更。依修正前法律之規定，被告乙○○所犯未
    經許可轉讓可發射子彈具有殺傷力之改造手槍罪若併科罰金
    ，其最高度為新臺幣一千萬元，最低度為新臺幣三十元。若
    依修正後之法律規定，被告乙○○所犯未經許可轉讓可發射
    子彈具有殺傷力之改造手槍罪若併科罰金，其最高度為新臺
    幣一千萬元，最低度為新臺幣一千元。經綜合適用修正前、
    後之罪、刑相關規定予以比較，修正後之規定顯非較修正前
    之規定對被告乙○○有利，因之，依現行即修正後刑法第二
    條第一項前段規定，此部分自應適用修正前刑法之有關規定
    ，合先敘明。
四、核被告乙○○所為，係違反槍砲彈藥刀械管制條例第八條第
    二項之未經許可轉讓可發射子彈具有殺傷力之改造手槍罪（
    起訴書誤認為係違反槍砲彈藥刀械管制條例第八條第四項之
    未經許可轉讓可發射子彈具有殺傷力之改造手槍罪，惟此部
    分已經公訴人於九十六年一月十六日本院審理中當庭更正為
    槍砲彈藥刀械管制條例第八條第二項之未經許可轉讓可發射
    子彈具有殺傷力之改造手槍罪）；被告甲○○所為，係違反
    槍砲彈藥刀械管制條例第八條第四項之未經許可持有可發射
    子彈具有殺傷力之改造手槍罪。被告乙○○持有之低度行為
    ，應為轉讓之高度行為所吸收，不另論罪。被告甲○○於偵
    查中之自白供述槍砲之來源，使警方因而循線查獲被告乙○
    ○，應依槍砲彈藥刀械管制條例第十八條第四項規定，減輕
    其刑。爰審酌被告乙○○未經許可轉讓可發射子彈具有殺傷
    力之改造手槍，被告甲○○未經許可持有可發射子彈具有殺
    傷力之改造手槍，對社會治安所生危害非輕，犯後僅坦承部
    分犯行，行為誠屬不該，惟念渠等二人尚未以之著手從事不
    法用途等一切情狀，分別量處如主文所示之刑。另按修正前
    刑法第四十二條第一項、第二項、第三項原規定：「罰金應
    於裁判確定後兩個月內完納，期滿而不完納者，強制執行，
    其無力完納者，易服勞役；易服勞役以一元以上三元以下，
    折算一日，但勞役期限不得逾六個月；罰金總額折算逾六個
    月之日數者，以罰金總額與六個月之日數比例折算。」，此
    折算標準並應適用修正前罰金罰鍰提高標準條例第二條規定
    ，就其原定數額提高為一百倍折算一日，亦即被告乙○○行
    為時之易服勞役折算標準，應以銀元一百元以上三百元以下
    之數額折算一日，經換算為新臺幣，則應以新臺幣三百元以
    上九百元以下折算一日。至依九十五年七月一日施行之修正
    後刑法第四十二條第一項、第三項、第五項則規定：「罰金
    應於裁判確定後二個月內完納，期滿而不完納者，強制執行
    ，其無力完納者，易服勞役。但依其經濟或信用狀況，不能
    於二個月內完納者，得許期滿後一年內分期繳納。遲延一期
    不繳或未繳足者，其餘未完納之罰金，強制執行或易服勞役
    ；易服勞役以新臺幣一千元、二千元或三千元折算一日，但
    勞役期限不得逾一年；罰金總額折算逾一年之日數者，以罰
    金總額與一年之日數比例折算。」，並將原罰金罰鍰提高標
    準條例第二條之規定刪除，是以新法所定易服勞役之折算標
    準為新臺幣一千元、二千元、三千元折算一日。經比較結果
    ，易服勞役之規定，顯以修正後之規定較有利於行為人，依
    修正後刑法第二條第一項但書規定，爰依修正後刑法第四十
    二條第三項之規定，就被告乙○○併科罰金部分諭知易服勞
    役之折算標準。另被告甲○○因其持有行為繼續實施至新刑
    法施行以後，即應適用新刑法，尚無行為後法律變更之可言
    ，故依刑法第四十二條第三項之規定，就被告甲○○併科罰
    金部分諭知易服勞役之折算標準。至扣案如附表所示之改造
    手槍一枝，係屬違禁物，爰依刑法第三十八條第一項第一款
    規定，併予宣告沒收。另扣案之改造子彈一顆，業經內政部
    警政署刑事警察局鑑驗試射而認不具殺傷力，此有前述內政
    部警政署刑事警察局出具之九十五年九月四日刑鑑字第0950
    118224號槍彈鑑定書一份在卷可憑，自非違禁物，且亦僅餘
    彈殼，是該物品爰不另為沒收之諭知，附此敘明。
據上論斷，應依刑事訴訟法第二百九十九條第一項前段，槍砲彈
藥刀械管制條例第八條第二項、第四項、第十八條第四項，修正
後刑法第十一條前段、第二條第一項、第四十二條第三項、第三
十八條第一項第一款，判決如主文。
本案經檢察官何治蕙到庭執行職務。
中　　華　　民　　國　　96　　年　　1 　　月　　30　　日
                        臺灣桃園地方法院刑事第十庭
  　　    　　              審判長法  官　江德民
　 　     　　　　　　　　　　　  法　官　柯姿佐
　    　 　　　　　　　　　　　   法　官　林家賢
上正本證明與原本無異。
如不服本判決，得於收受判決後十日內，向本院提出上訴狀（應
附繕本），上訴於臺灣高等法院。
                                  書記官  常毓生
中　　華　　民　　國　　96　　年　　1 　　月　　31　　日
~F0
~T40
┌───────────────────────────────────┐
│附表：                                              95年度訴字第2451號│
├──┬──────┬───┬─────────────────────┤
│編號│物 品 名 稱 │數  量│          備                註            │
├──┼──────┼───┼─────────────────────┤
│ 一 │可發射子彈具│ 一枝 │仿FN廠1910型半自動手槍製造之槍枝，換裝土造│
│    │有殺傷力之改│      │金屬槍管改造而成之改造手槍一枝（含彈匣一個│
│    │造手槍      │      │，槍枝管制編號：0000000000號），已扣案    │
└──┴──────┴───┴─────────────────────┘
附錄本判決論罪科刑法條：
槍砲彈藥刀械管制條例第八條：
未經許可，製造、販賣或運輸鋼筆槍、瓦斯槍、麻醉槍、獵槍、
空氣槍或第四條第一項第一款所定其他可發射金屬或子彈具有殺
傷力之各式槍砲者，處無期徒刑或五年以上有期徒刑，併科新臺
幣一千萬元以下罰金。
未經許可，轉讓、出租或出借前項所列槍枝者，處五年以上有期
徒刑，併科新臺幣一千萬元以下罰金。
意圖供自己或他人犯罪之用，而犯前二項之罪者，處無期徒刑或
七年以上有期徒刑，併科新臺幣一千萬元以下罰金。
未經許可，持有、寄藏或意圖販賣而陳列第一項所列槍枝者，處
三年以上十年以下有期徒刑，併科新臺幣七百萬元以下罰金。
第一項至第三項之未遂犯罰之。
